最高法院刑事判決　　　　　　一○○年度台上字第六八四六號
上　訴　人　范孟賢
　　　　　　呂秉盷
　　　　　　陳廷坤
上 列一 人
選任辯護人　朱育男律師
上列上訴人等因殺人案件，不服台灣高等法院高雄分院中華民國
一○○年九月二十八日第二審判決（一○○年度上訴字第五二四
號，起訴案號：台灣高雄地方法院檢察署九十九年度偵字第四九
六七、九○九七號），提起上訴，本院判決如下：
    主  文
上訴駁回。
    理  由
一、范孟賢、陳廷坤上訴部分：
按刑事訴訟法第三百七十七條規定，上訴於第三審法院，非以判
決違背法令為理由，不得為之。是提起第三審上訴，應以原判決
違背法令為理由，係屬法定要件。如果上訴理由書狀並未依據卷
內訴訟資料，具體指摘原判決不適用何種法則或如何適用不當，
或所指摘原判決違法情事，顯與法律規定得為第三審上訴理由之
違法情形，不相適合時，均應認其上訴為不合法律上之程式，予
以駁回。本件上訴人范孟賢上訴意旨略稱：(一)、卷附之「邱外科
醫院」診斷證明書、檢察官相驗屍體證明書、法務部法醫研究所
解剖報告，及證人蕭振文、朱逸詩、陳廷坤、呂秉盷等人在檢察
官偵訊時所為之證詞，何以均具有證據能力，而得作為認定其等
犯罪之積極證據，原審未詳細逐一說明，有判決適用法則不當之
違誤。(二)、原判決未斟酌伊下手當時，究係基於殺人之犯意，或
僅基於傷害之犯意，伊究應成立殺人罪，或僅應成立傷害致死罪
？本件有無「所犯重於所知，從其所知」原則之適用？另就伊萌
生殺意之時間為何？均未予查明，竟倒果為因，以推論擬制之方
式，論以共同殺人罪，實難令人甘服，且原判決漏未斟酌伊乃基
於義憤而殺人，有調查未盡及理由不備之違誤。(三)、伊在高雄市
○○○路與四維四路口，因見被害人梁春元掏出刀械（即「Ａ兇
刀」）揮舞，持續與伊等鬥毆，伊係基於正當防衛而向前奪刀，
並刺向梁春元，原判決未適用正當防衛之規定，亦有判決不適用
法則之違誤。(四)、關於其之「生活狀況」、「智識程度」等量刑
因素，原判決未具體審酌說明，遽對其科刑，亦有理由不備之違
誤云云。上訴人陳廷坤上訴意旨則稱：(一)、根據卷附監視錄影帶
畫面，伊於范孟賢持刀刺殺梁春元之際，尚未在場，且伊當時不
知范孟賢身上另攜帶刀械（即「Ｂ兇刀」），伊僅拿安全帽毆打
梁春元三、四下而已，主觀上並無殺害梁春元之意，與范孟賢、
呂秉盷更無共同殺人之犯意聯絡或行為分擔，其於本件之所為，
至多成立傷害罪，乃原判決認定其應承擔共同殺人罪責，其認定
事實與所採用證據不相適合，有證據上理由矛盾之違背法令。(二)
、原判決僅擷取范孟賢與證人蕭振文、曾奎豪為不利於伊部分之
證詞，對伊有利部分之供述均棄之不採，又未說明不予審酌之理
由，有判決不備理由之違背法令云云。
惟查：原判決綜合全案卷證資料，本於事實審法院採證認事之職
權，認定范孟賢、陳廷坤、呂秉盷（呂秉盷部分，詳後述），於
民國九十九年二月二日凌晨三時許至五時許，與蕭振文、王子銘
、郭洹宇、曾奎豪（嗣改名為「曾弘宜」）等人，陸續進入位在
高雄市苓雅區○○○路一四○號「大帝國舞廳」消費，其間，梁
春元亦偕同友人至該舞廳，梁春元因認識呂秉盷，遂與其等併桌
喝酒，席間梁春元與王子銘發生口角爭執。迨於同日上午六時許
，雙方欲離開上開舞廳之際，梁春元與王子銘互嗆，梁春元隨即
取出隨身攜帶之刀器（刀背為鋸齒狀，下稱「Ａ兇刀」），刺傷
王子銘，並劃傷其旁之朱逸詩、曾奎豪、郭洹宇等人後逃逸（梁
春元涉嫌殺人未遂部分，因嗣已死亡，業經檢察官為不起訴處分
），范孟賢、呂秉盷、陳廷坤與蕭振文、曾奎豪等人見狀，沿路
追逐梁春元，范孟賢因體力不濟未能追上，乃折返大帝國舞廳旁
巷口，自其機車置物箱內取出伊所有之折疊刀（刀背為平整狀，
下稱「Ｂ兇刀」）放置於褲袋內，復騎乘上開機車追逐，之後並
搭載呂秉盷上車，范孟賢、呂秉盷共乘上開機車追逐至中山二路
與四維四路口時，見梁春元正欲搭乘計程車離去，呂秉盷先下車
攔阻，陳廷坤亦手持一頂安全帽步行隨之趕到。范孟賢、呂秉盷
、陳廷坤均明知以刀器或類似安全帽之硬物攻擊人之頭、胸、腹
部等屬於人身體之要害部位，將有可能造成死亡結果，竟共同基
於殺人之犯意，先由呂秉盷徒手揮拳攻擊梁春元頭部等部位，陳
廷坤則持安全帽朝梁春元頭部等部位猛擊，范孟賢停妥機車後，
亦向前以腳踹梁春元下背部，嗣見梁春元取出刀器（即「Ａ兇刀
」）揮舞欲加抵抗，便上前奪下Ａ兇刀，緊接以該刀接續刺向梁
春元左大腿背側（即解剖報告《以下省略》「刺傷五」所示）、
下腹部中央（即「刺傷一」所示）、左背腰側（即「刺傷二」所
示）等部位，呂秉盷、陳廷坤則持續分別圍攻梁春元頭部等身體
部位，嗣范孟賢又取出上開預藏於褲袋內之Ｂ兇刀，以該刀自梁
春元背後刺向梁春元左腰背側（即「刺傷三」所示），呂秉盷隨
即向范孟賢稱：「刀子給我」，即由范孟賢手上取過Ｂ兇刀，以
Ｂ兇刀刺向梁春元左臀部（即「刺傷四」所示），致梁春元因此
受有左胸壁穿刺傷深入胸腔併發巨大血胸、前下腹壁傷口二．五
公分深及腹壁、左背一公分、左臀部一．五〤○．五公分傷口
、左大腿傷口三〤一公分及兩下肢多處挫擦傷、頭部外傷併眼眶
周邊擦傷瘀血等傷勢而倒地，伊等見狀方罷手離去。梁春元經送
醫急救，延至同日上午十時三十分因血、氣胸、肺刺創導致低容
積性休克死亡等情。因而維持第一審論處范孟賢、陳廷坤共同殺
人（范孟賢累犯，均量處有期徒刑）罪刑之判決，駁回上訴人等
在第二審之上訴，已依據卷內資料，說明其所憑之證據及認定之
理由。對於上訴人等所為之辯解，併已敘明：梁春元於九十九年
二月二日上午六時許經送醫急救，於當日十時三十分死亡，經醫
師診斷及檢察官相驗結果，見其受有多處銳利傷口包含：(1)左胸
壁穿刺傷二公分餘深入胸腔併發巨大血胸；(2)前下腹壁傷口二．
五公分深及腹壁；(3)左背一公分傷口；(4)左臀部一．五〤○．
五公分傷口；(5)左大腿傷口三〤一公分及兩下肢多處挫擦傷；(6)
頭部外傷併眼眶周邊擦傷瘀血等情，有邱外科醫院診斷證明書、
台灣高雄地方法院檢察署相驗屍體證明書可稽。嗣經法務部法醫
研究所（下稱法醫研究所）法醫師解剖結果，確認其身體銳器刺
傷部位為：(1)「刺傷一」：位於下腹部中央，六點鐘向十二點鐘
之三．五〤○．五公分刺傷，刀徑向上、向右，於皮下行走十公
分。(2)「刺傷二」：位於左背腰側，高一百二十二公分、左十八
公分之八點鐘向二點鐘方向刺傷，表面傷口為三．二〤一公分，
刀徑由第七肋間（七、八肋骨間）形成六〤二公分之穿通口進入
左胸腔，並造成左肺下葉四〤一公分刺傷，左肺塌陷，及左側肋
膜腔積血一○○○毫升以上和血水由傷口滲出。(3)「刺傷三」：
位於左腰背側，高九十九．五公分、左十一公分，九．五點鐘向
．三．五點鐘方向之二．五〤一公分刺傷，刀徑深入皮下組織四
．五公分。(4)「刺傷四」：位於左臀部高八十八．五公分，左十
四公分，九點鐘向三點鐘方向之二．三〤○．七公分刺傷，深入
皮下三．二公分。(5)「刺傷五」：位於左大腿背側高六十四．五
公分，九點鐘向三點鐘方向之三．五〤一公分之刺傷，深入皮下
二公分等情，有法醫研究所解剖報告書足憑。復經法醫研究所鑑
定，研判梁春元死亡經過為：(1)梁春元於九十九年二月二日在中
華路和四維路口與人發生爭執，被人持刀殺傷，行走一段路後，
不支倒地，經送醫急救後宣告死亡；(2)造成死亡之原因為銳器刺
傷造成大出血及血氣胸死亡。死亡方式為他殺。(3)由傷害分佈，
擦挫傷分佈於頭部及膝部周邊，刀傷集中於左背部，須考慮梁春
元受傷時有多人參與，其中應考慮有部分的人幫忙固持，限制其
行動而傷害死者。(4)由所受銳器傷之表面傷口、外觀及深度分析
，其「刺傷一」、「剌傷二」及「刺傷五」刀背部出現有瘀痕，
其刃寬較為相近，須考慮為同一兇器造成，且刀背可能有鋸齒之
邊緣。(5)「刺傷三」及「刺傷四」其刃寬較相近且其刀背緣較為
平整，深度又相近，須考量是為同一把刀所形成，其刀身應不長
，刀背較為平整。(6)綜合上述於整個傷害過程須考慮行兇之人有
三人以上，二種不同兇器。(7)死因：遭人持刀刺傷，形成血、氣
胸、肺刺創導致低容積性休克死亡，死亡方式為他殺等情，有鑑
定書可憑。另經第一審法院勘驗案發當日梁春元行經路線二個監
視錄影光碟結果：「檔案１：……(2)監視器畫面顯示時間六時十
七分四十九秒，有二名男子一前一後自畫面左下角出現、追逐，
自中華路右轉進入無名巷，跑在前方之男子穿著白色長袖上衣、
深色長褲（據呂秉盷稱該男子為梁春元），在後追逐之男子則穿
著短袖深色、前有白色圖樣之Ｔ恤及深色長褲（呂秉盷自稱為其
本人）……。(3)監視器畫面顯示時間六時十七分五十二秒，有一
名男子自畫面左下角出現，自中華路右轉跑入無名巷，該男子身
穿彩色英文字母上衣（據范孟賢自稱為其本人）……。(6)監視器
畫面顯示時間六時十八分四十九秒，范孟賢返回無名巷口，一人
騎乘機車自無名巷右轉中華路後，再右轉四維路……。(8)監視器
畫面顯示時間六時二十一分十六秒，范孟賢騎乘機車自畫面右下
角出現，後載呂秉盷，在中華路及無名巷口范孟賢停車，呂秉盷
下車，呂秉盷下車時，左手將疑似物品交與范孟賢，范孟賢以左
手接取後放入左側褲袋，後均消失在畫面左下方。(9)監視器畫面
顯示時間六時二十二分五十六秒，……陳廷坤手持安全帽，後均
消失在畫面左下方」、「檔案２：……(2)監視器畫面顯示時間六
時十七分五十一秒，梁春元在前及呂秉盷在後自畫面正下方跑向
畫面右下方奔跑。(3)監視器畫面顯示時間六時十八分○秒，呂秉
盷與梁春元發生拉扯約二秒。……(7)監視器畫面顯示時間六時二
十一分七秒，范孟賢騎乘機車搭載呂秉盷，自畫面右下方出現，
自畫面正上方消失」等情。蕭振文證稱當天梁春元與王子銘在大
帝國舞廳前面打起來時，梁春元沒有受傷，後來梁春元跑很快離
開，核與曾奎豪、朱逸詩所證均相符。足認梁春元在持刀刺傷王
子銘，並劃傷朱逸詩、曾奎豪、郭洹宇等人後逃逸時，並未受有
任何傷害。范孟賢供稱：「梁春元是持刀背為鋸齒狀之刀子（即
Ａ兇刀），伊從機車置物箱拿取的是折疊刀（即Ｂ兇刀）」，核
與呂秉盷所證相符。法醫研究所鑑定結果，稱梁春元身上「刺傷
一」、「刺傷二」、「刺傷五」之表面傷口，其刀背部出現有瘀
痕，其刀背可能有鋸齒之邊緣，另身上「刺傷三」、「刺傷四」
之表面傷口，其刀背緣較為平整，可見其中「刺傷一」、「刺傷
二」、「刺傷五」應係遭「Ａ兇刀」刺傷所致，另「刺傷三」、
「刺傷四」則係遭「Ｂ兇刀」刺傷所致。范孟賢於警詢時供承：
伊騎乘機車搭載呂秉盷追逐，至四維、中山路口將梁春元攔下後
，呂秉盷先下車與梁春元對峙，伊停妥機車，走向梁春元背後，
以腳踹梁春元下背部，梁春元隨即持刀反抗要殺傷伊，伊便握拳
毆打梁春元臉部、頭部與身體各部位，呂秉盷也在旁邊徒手毆打
梁春元，……伊從梁春元奪刀（即「Ａ兇刀」）後，持該刀刺傷
梁春元身體正面部位，當時呂秉盷、陳廷坤都在毆打梁春元，於
檢察官偵訊時亦供承：「攔下梁春元後，呂秉盷與梁春元打起來
，……伊搶刀後，有劃到梁春元大腿、腹部、後背，當時伊與呂
秉盷、陳廷坤與梁春元扭打，……伊拿刀刺進梁春元肺部後，用
腳踹梁春元臀部，將其踹開，並把刀子拔出來。則范孟賢於奪下
原由梁春元持有之Ａ兇刀後，接續以該刀先後刺向梁春元左大腿
背側、下腹部中央、左背腰側共三刀，致梁春元受有「刺傷五」
、「刺傷一」、「刺傷二」所示銳器刺傷之結果。呂秉盷亦自承
：伊有拿范孟賢所有之折疊刀（即Ｂ兇刀）刺梁春元左臀部，是
在中山二路、四維四路口毆打梁春元臉部，梁春元倒下後，伊才
用該刀刺其左臀部，核與范孟賢所供相符，堪認呂秉盷自范孟賢
手中取得Ｂ兇刀後，確以該刀刺向梁春元左臀部，致其受有「刺
傷四」所示銳器傷之結果。曾奎豪證稱：「伊聽到呂秉盷向范孟
賢說：『刀子給我』，……伊親眼目睹呂秉盷以同一把刀猛力刺
向梁春元」、「在中山二路與四維四路口看見范孟賢、呂秉盷、
陳廷坤在打梁春元，梁春元倒坐，以手撐地，……范孟賢持刀刺
梁春元背部，范孟賢當時所持之刀與梁春元在大帝國舞廳門口砍
殺伊等人的刀是不同把，……范孟賢持刀刺梁春元後，呂秉盷就
說『刀子給我』」等語，足認曾奎豪抵達案發現場目睹時，梁春
元人已半倒臥於地，斯時范孟賢已奪得梁春元持有之Ａ兇刀，並
已接續以該刀刺向梁春元身體，致受有「刺傷五」、「刺傷一」
、「刺傷二」等銳器傷，呂秉盷再從范孟賢處取得Ｂ兇刀刺向梁
春元左臀部，堪信范孟賢於奪取梁春元所持之Ａ兇刀後，除以Ａ
兇刀刺向梁春元前揭身體部位致「刺傷五」、「刺傷一」、「刺
傷二」之身體銳器刺傷外，另又自其褲袋內取出Ｂ兇刀，刺向梁
春元左腰背側一刀，致梁春元受有「刺傷三」所示銳器傷之結果
。蕭振文則證稱：伊有看見陳廷坤拿安全帽與梁春元發生扭打，
當時上訴人等三人共同毆打梁春元一人。呂秉盷亦供稱：在中山
二路、四維路口攔截梁春元後，伊先下車毆打他，陳廷坤亦隨即
到現場，伊與陳廷坤就在該處打梁春元，接著范孟賢也到現場，
陳廷坤於范孟賢奪取Ａ兇刀刺向梁春元左背腰側之前，已抵達中
山二路、四維路口，並參與圍毆梁春元，陳廷坤在旁邊拿安全帽
打梁春元之頭部，我們三人有一起打梁春元。是陳廷坤持安全帽
抵達上揭現場後，即與呂秉盷、范孟賢共同攻擊梁春元，則對梁
春元遭范孟賢、呂秉盷以刀器刺殺之情，自難諉稱不知，且陳廷
坤明知范孟賢等人持刀行兇，將造成梁春元生命危險，其猶共同
參與下手，持安全帽猛擊梁春元頭部，從而其與范孟賢、呂秉盷
就梁春元死亡結果，應有共同殺人之犯意聯絡。另稽之，梁春元
之傷勢，幾乎集中在背部（腰背），顯然梁春元於中山二路與四
維路口，與范孟賢、呂秉盷、陳廷坤等三人對峙時，因寡不敵眾
，而無法同時瞻前顧後之窘境，終致背部遭受致命攻擊，法醫研
究所之鑑定報告亦稱：綜合上述於整個傷害過程須考慮行兇之人
有三人以上，二種不同兇器。是陳廷坤雖僅持安全帽攻擊梁春元
頭部等處，但因伊參與攻擊梁春元之行為，配合范孟賢、呂秉盷
二人刺殺梁春元之背部要害，則上訴人等就本件共同殺人犯行，
均有行為分擔。因認范孟賢、陳廷坤與呂秉盷確有前揭共同殺人
之犯行。而以范孟賢、陳廷坤嗣後所為之辯解，乃飾卸之詞，不
可採信等情，已逐一說明及指駁。范孟賢、陳廷坤上訴意旨對於
原判決所為前揭論斷，並未依據卷內資料，具體指摘有何違背法
令情形。且查：(一)、卷附之「邱外科醫院」診斷證明書、檢察官
相驗屍體證明書、法醫研究所解剖報告，如何具有證據能力，原
判決已說明其憑以認定之理由（見原判決第五頁第二十四行至第
六頁第十行）。范孟賢上訴意旨對於原判決所為之論述，究竟如
何違背法令，並無一語為具體之指摘，其單純指稱原判決未予說
明云云，並非依據卷內資料執為指摘。又刑事訴訟法第一百五十
九條之一第二項規定被告以外之人於偵查中向檢察官所為之陳述
，除顯有不可信之情況者外，得為證據。蓋因檢察官代表國家偵
查犯罪、實行公訴，依法有訊問被告、證人、鑑定人之職權，證
人、鑑定人且須具結，而實務運作時，偵查中檢察官向被告以外
之人所取得之陳述，原則上均能遵守法律規定，不致違法取供，
其可信性甚高，為兼顧理論與實務，爰明定被告以外之人於偵查
中向檢察官所為之陳述，除顯有不可信之情況者外，得為證據。
是關於證人蕭振文、朱逸詩、陳廷坤、呂秉盷等人於偵查中接受
檢察官訊問時所為之證詞，既係其等以證人身分具結所為之陳述
，且觀其筆錄製作之原因、過程等，並無顯不可信之情況，亦均
具有證據能力。原判決已詳細逐一說明上揭供述證據，具有證據
能力之理由（見原判決第四頁倒數第十一行至第五頁第二十三行
）。范孟賢上訴意旨指摘原判決就上揭證據之證據能力，未予審
酌說明云云，乃就原審已明白論斷之事項，持憑己見任意指摘，
自非為適法之第三審上訴理由。(二)、原判決認定范孟賢與呂秉盷
、陳廷坤均明知以刀器或硬物攻擊人之胸、頭部等要害部位，將
有可能造成死亡結果，竟共同基於殺人之犯意，先由呂秉盷徒手
毆打梁春元頭部及身體，陳廷坤亦持上開安全帽朝梁春元頭部等
身體部位猛擊，范孟賢於奪取梁春元手中之Ａ兇刀後，以Ａ兇刀
接續刺向梁春元左大腿背側、下腹部中央、左背腰側等部位，范
孟賢並取出預藏於褲袋內之Ｂ兇刀，以該刀自梁春元背後刺向梁
春元左腰背側，呂秉盷隨即由范孟賢手上取過Ｂ兇刀，以該刀刺
向梁春元左臀部，梁春元因此受有左胸壁穿刺傷深入胸腔併發巨
大血胸、前下腹壁傷口二．五公分深及腹壁、左背一公分、左
臀部一．五〤○．五公分傷口、左大腿傷口三〤一公分及兩下肢
多處挫擦傷、頭部外傷併眼眶周邊擦傷瘀血等傷勢而不支倒地，
終因血、氣胸、肺刺創導致低容積性休克死亡。依范孟賢手繪本
件兇刀樣式圖觀之，上揭刀刃均有一定長度且極鋒利，而胸、背
、腰部，均屬人體要害部位，若持上揭利器用力猛刺，足以致人
於死，范孟賢明知及此，竟猶先後分持上揭兇刀，分別朝梁春元
胸、背、腰部等身體要害猛力揮刺攻擊，足認其有殺害梁春元之
認識及決意。況范孟賢以Ａ兇刀刺入梁春元左背腰側部位時，尚
須以腳踢踹其臀部始將之踹開，方能把刀拔出之情，業據范孟賢
於警詢及偵訊時供承在卷，堪認范孟賢刺入之力量非輕。且梁春
元經范孟賢、呂秉盷先後持刀揮刺攻擊之結果，受有前揭「刺傷
一」至「刺傷五」之銳器傷害，形成血、氣胸、肺刺創導致低容
積性休克死亡，顯見范孟賢、呂秉盷於持刀行兇當時，下手極猛
，堪認其等行兇之時，即有殺人之認識，彼此間復有殺人之犯意
聯絡。梁春元雖與王子銘酒後起爭執，持刀傷害王子銘等人，固
屬非是，但在客觀上並不足以引起一般人無可容忍之公憤，況范
孟賢等人不報警處理，竟於梁春元逃逸後沿路尋覓追殺梁春元，
應係基於徇私報復而殺人，原判決因而敘明本件上訴人等，並非
基於客觀上足以引起公憤之道義理由而殺人，自無義憤殺人罪之
適用，因認其等就本件應成立共同殺人罪，已詳加敘明其認定所
憑證據及理由（見原判決第六頁倒數第十行至第二十頁第十一行
）。范孟賢此部分上訴意旨指稱原判決未查明伊下手時之犯意及
伊萌生殺意之時間，並主張本件有「所犯重於所知」原則及「義
憤殺人」規定之適用云云，係就原審採證認事職權之適法行使，
以自己之說詞任意指摘，亦不能認為適法之第三審上訴理由。(三)
、第三審為法律審，應以第二審判決所確認之事實為判決基礎，
故於第二審判決後不得主張新事實或提出新證據而資為第三審上
訴之理由。范孟賢始終坦承伊於呂秉盷、陳廷坤分別徒手或持安
全帽攻擊梁春元頭部等處時，亦以腳踹梁春元下背部，尚於奪取
梁春元手中之Ａ兇刀後，以該刀接續刺向梁春元左大腿背側、下
腹部中央、左背腰側等部位，嗣並取出預藏於褲袋內之Ｂ兇刀，
以Ｂ兇刀自梁春元背後刺向梁春元左腰背側等情不諱。斯時，梁
春元遭范孟賢、陳廷坤、呂秉盷共同圍攻，寡不敵眾，腹背受敵
，並嚴重受傷已無力還擊抵抗，范孟賢竟猶先後持Ａ、Ｂ二刀分
別猛刺梁春元身體要害，足見其並非意欲排除現時不法之侵害，
原審因認「顯係基於徇私報復，不甘罷休之心態而殺人」，已詳
為說明（見原判決第二十頁第九行至第十行）。又范孟賢在事實
審不曾主張正當防衛，嗣於第三審上訴時始提出該新事實、新證
據，並非依據卷內資料執為指摘，自非適法之第三審上訴理由。
(四)、量刑輕重係屬事實審法院得依職權自由裁量之事項，而科刑
時茍已以行為人之責任為基礎，斟酌刑法第五十七條各款所列情
狀而未逾法定刑度，或濫用權限情形，即不得遽指為違法。原判
決已說明經斟酌刑法第五十七條規定情形，認第一審關於范孟賢
刑之量定（於依累犯之規定加重其刑後，量處有期徒刑二十年）
，並無逾法定刑度及濫用權限之情形，已詳予敘明應維持第一審
所為前揭量定之理由。范孟賢此部分上訴意旨，對原判決已說明
之事項，持憑己見任意指摘，亦難認係適法之第三審上訴理由。
(五)、原判決已敘明：陳廷坤持安全帽抵達上揭中山二路與四維四
路口現場後，即與范孟賢、呂秉盷共同攻擊梁春元，且見及范孟
賢、呂秉盷先後持刀器刺殺梁春元，將造成梁春元生命危險，猶
共同參與下手，持安全帽猛擊梁春元頭部，足見伊與范孟賢、呂
秉盷就梁春元死亡結果，應有共同殺人之犯意聯絡及行為之分擔
，因認應負共同殺人罪責。陳廷坤此部分上訴意旨，係以自己之
說詞對於原判決已說明事項任意指摘，亦非適法之第三審上訴理
由。(六)、事實之認定與證據之取捨，乃事實審法院之職權，苟其
事實之認定及證據之取捨，並不違背經驗法則與論理法則，即不
容任意指為違法而執為上訴第三審之理由。范孟賢、陳廷坤其餘
上訴意旨，係對於原判決已說明事項及屬原審採證認事職權之適
法行使，重為事實之爭執，均與法律規定得為第三審上訴理由之
違法情形，不相適合。其等上訴不合法律上之程式，應予駁回。
二、呂秉盷上訴部分：
第三審上訴書狀，應敘述上訴之理由，其未敘述者，得於提起上
訴後十日內補提理由書於原審法院，已逾上述期間，而於第三審
法院未判決前仍未提出上訴理由書狀者，第三審法院應以判決駁
回之，刑事訴訟法第三百八十二條第一項、第三百九十五條後段
規定甚明。本件上訴人呂秉盷因本件殺人案件，不服原審判決（
維持第一審依殺人罪，量處有期徒刑十五年，駁回呂秉盷在第二
審之上訴），於一○○年十月十四日提起上訴，未敘述理由，迄
今逾期已久，於本院未判決前仍未提出，依上開規定，其之上訴
自非合法，亦應予駁回。
據上論結，應依刑事訴訟法第三百九十五條，判決如主文。
中    華    民    國  一○○  年   十二   月    八    日
                      最高法院刑事第十二庭
                          審判長法官  陳  世  雄  
                                法官  張  祺  祥  
                                法官  宋      祺  
                                法官  惠  光  霞  
                                法官  周  盈  文  
本件正本證明與原本無異
                                      書  記  官  
中    華    民    國  一○○  年   十二   月   十三   日
                                                      Ｅ